【裁判字號】    96,交聲,790
【裁判日期】    970430
【裁判案由】    聲明異議
【裁判全文】
臺灣高雄地方法院交通事件裁定         96年度交聲字第790號
原處分機關  交通部公路總局高雄區監理所
異  議  人
即受處分人  甲○○
上列受處分人因聲明異議案件，對於交通部公路總局高雄區監理
所96年8 月9 日所為之處分（原處分：高監自裁字第裁80-ZFQ00
3820號），聲明異議，本院裁定如下：
    主  文
異議駁回。
    理  由
一、聲明異議意旨略以：異議人即受處分人因於新竹工作關係，
    長年未返鄉，家人表示並未接獲通行費補繳通知單，是異議
    人非故意不補繳通費行費，原處分機關卻逕行科處罰鍰，為
    此爰聲明異議，請求撤銷原處分等語。
二、按汽車行駛於應繳費之公路、橋樑、隧道或輪渡，不依規定
    繳費者，處汽車所有人或駕駛人新臺幣3,000 元以上6,000
    元以下罰鍰，並追繳欠費；汽車通行於應繳通行費之公路，
    經收費站不依規定繳費者，徵收機關應向其追繳通行費及加
    收追繳作業費用；有第1 項違規行為者，另由公路主管機關
    依道路交通管理處罰條例第27條規定處罰之，道路交通管理
    處罰條例第27條第1 項、公路通行費徵收管理辦法第15條第
    1 項、第3 項分別定有明文。次按，交通部臺灣區○道○○
    ○路局為辦理電子收費申裝及欠費追繳作業，依據公路通行
    費徵收管理辦法相關規定訂定交通部臺灣區○道○○○路局
    電子收費申裝及欠費追繳作業注意事項；高速公路電子收費
    票證之可用金額不足抵扣應繳通行費時將不予扣款，營運單
    位將依不照章繳費之規定處理；依公路通行費徵收管理辦法
    第15條，用路人不依規定繳費者，營運單位應依用路人不同
    之欠費行為，依本局查明之車籍資料，製發「補繳通行費及
    作業處理費通知單」，追繳通行費並加收作業處理費用；除
    第16點外，用路人可自行於規定期限內至指定地點繳納通行
    費及「欠費自動補繳作業處理費」，因系統因素致無法完成
    扣款交易者，不另收「欠費自動補繳作業處理費」。逾規定
    期限未繳納者，由本局查明車主資料後，交營運單位寄發「
    補繳通行費及作業處理費通知單」通知補繳通行費及「欠費
    通知補繳作業處理費」，因系統因素致無法完成扣款交易者
    ，不另收「欠費通知補繳作業處理費」。用路人應於通知單
    所列之繳費期限內完成補繳程序，逾期未繳納則移送相關警
    察單位依法處理，交通部臺灣區○道○○○路電子收費申裝
    及欠費追繳作業注意事項第1 點、第10點、第13點第1 項、
    第17點亦規定甚明。
三、經查，本件異議人所有之車牌號碼WQ-1507 號自小客車，於
    95年11月18日21時25分許，行經國道一號龍潭收費站時，未
    申裝E 通機於上開自小客車，竟行駛於該收費站北向第9 車
    道之電子收費車道，而有未依規定繳納通行費之情，為異議
    人所是認，自堪認定屬實。異議人雖辯稱戶籍地之家人未接
    獲本件補繳通行費之通知單而未能轉交其知悉云云，惟國道
    高速公路電子收費營運單位即遠通電收股份有限公司就異議
    人上開欠費事實，於95年12月20日第1 次以平信寄送「補繳
    通行費及作業處理費用通知單」至異議人位於高雄縣鳳山市
    ○○路127 號之戶籍地，限期於96年1 月4 日前繳納通行費
    40元，屆期異議人仍未繳納，遠通電收股份有限公司乃於96
    年3 月19日以掛號方式第2 次寄送「補繳通行費及作業處理
    費通知單」至異議人上開戶籍地，於96年3 月21日由異議人
    之父洪渝文代收而投遞成功，限期於96年3 月31日繳納通行
    費40元，屆期異議人仍未繳納，內政府警察署國道公路警察
    局乃以異議人有「汽車行駛於應繳費之公路不依規定繳費（
    未申裝E 通機行駛電子收費車道），經通知補繳而未於期限
    內補繳」之違規事實，於96年6 月26日以公警局交字第ZFQ0
    03820 號掣單逕行舉發，並經原處分機關於96年8 月9 日以
    高監自裁字裁80-ZFQ003820號違反道路交通管理事件裁決書
    認異議人違反道路交通管理處罰條例第27條第1 項「汽車行
    駛於應繳費之公路不依規定繳費」之規定，裁處罰鍰3,000
    元等情，有上開舉發違反道路交通管理事件通知單影本、違
    反道路交通管理事件裁決書、交通部臺灣區○道○○○路局
    龍潭收費站96年10月4 日高龍稽字第0966000045號函所附第
    2 次「補繳通行費及作業處理費用通知單」影本、傳真查詢
    國內各類掛號郵件查單影本、該收費站96年12月13日高龍稽
    字第0960002207號函所附第1 次「補繳通行費及作業處理費
    用通知單」影本在卷可憑（見本院卷第9 頁至第12頁、第23
    頁至第24頁）。準此，本件通行費補繳通知單既有以平信、
    掛號方式寄送至異議人上揭戶籍地，且第2 次補繳通知單係
    由與異議人同居之父親洪渝文代為收受，已生合法送達之效
    力，則異議人前揭所辯，自不足採。是異議人未依規定繳納
    通行費且經通知仍屆期不補繳之違規事實，至為明確。
四、綜上所述，原處分機關以異議人有前揭違規事實，援引道路
    交通管理處罰條例第27條第1 項及道路交通管理事件統一裁
    罰基準及處理細則第43條、第44條、第67條規定，裁處異議
    人3,000 元之罰鍰，核無違誤。從而，本件異議為無理由，
    應予駁回。
據上論斷，應依道路交通案件處理法第19條，裁定如主文。
中    華    民    國    97    年    4     月    30    日
                  交通法庭    法  官  林書慧
以上正本證明與原本無異。
如不服本裁定應於送達後5日內向本院提出抗告狀。
中    華    民    國    97    年    5     月     1    日
                              書記官  鍾錦祥


司法院資訊處製作；財團法人民間司法改革基金會備份。
